【裁判字號】    99,上易,582
【裁判日期】    990527
【裁判案由】    妨害自由
【裁判全文】
臺灣高等法院刑事判決                 99年度上易字第582號
上  訴  人  臺灣板橋地方法院檢察署檢察官
被      告  乙○○
上列上訴人因被告妨害自由案件，不服臺灣板橋地方法院98年度
易字第1820號，中華民國99年1月15日第一審判決（起訴案號：
臺灣板橋檢察署98年度偵字第8974號），提起上訴，本院判決如
下：
    主  文
上訴駁回。
    理  由
一、公訴意旨略以：被告乙○○因受友人鄔賢俊之委託，欲與楊
    玉泓洽談有關鄔賢俊、楊玉泓間互控殺人未遂案件（另案審
    理中）之和解事宜，乙○○遂於民國97年9月20日晚間10時
    30分許，夥同真實姓名不詳之成年男、女各一名，前往楊玉
    泓位在臺北縣新店市○○路75號1樓住處，然因楊玉泓不在
    該處，楊玉泓之女友甲○○於開門後向乙○○表示：楊玉泓
    不在該處，伊不知道鄔賢俊、楊玉泓上揭糾紛等語，嗣甲○
    ○欲關門時，乙○○竟基於恐嚇之犯意，硬將門推開，並以
    「妳信不信，我現在就強姦妳。」等語恐嚇甲○○，致甲○
    ○心生畏懼，足生危害於其身體安全，因認被告乙○○涉犯
    刑法第305條之恐嚇危害安全罪嫌云云。
二、按犯罪事實應依證據認定之，無證據不得認定犯罪事實；不
    能證明被告犯罪者，應諭知無罪之判決，刑事訴訟法第154
    條第2項、第301條第1項分別定有明文。又依刑事訴訟法第
    161條第1項之規定，檢察官就起訴之被告犯罪事實，應負提
    出證據及說服之實質舉證責任。倘其所提出之證據，不足為
    被告有罪之積極證明，或其指出證明之方法，無從說服法院
    以形成被告有罪之心證，基於無罪推定之原則，自應為被告
    無罪判決之諭知，最高法院92年台上字第128號判例意旨參
    照。次按告訴人之告訴，係以使被告受刑事訴追為目的，是
    其陳述是否與事實相符，仍應調查其他證據以資審認。另被
    害人之為證人，與通常一般第三人之為證人不侔。被害人就
    被害經過所為之陳述，其目的在於使被告受刑事訴追處罰，
    與被告處於絕對相反之立場，其陳述或不免渲染、誇大。是
    被害人縱立於證人地位具結而為指證、陳述，其供述證據之
    證明力仍較與被告無利害關係之一般證人之陳述為薄弱。從
    而，被害人就被害經過之陳述，除須無瑕疵可指，且須就其
    他方面調查又與事實相符，亦即仍應調查其他補強證據以擔
    保其指證、陳述確有相當之真實性，而為通常一般人均不致
    有所懷疑者，始得採為論罪科刑之依據，非謂被害人已踐行
    人證之調查程序，即得恝置其他補強證據不論，逕以其指證
    、陳述作為有罪判決之唯一證據，最高法院52年台上字第13
    00號判例、95年度台上字第6017號判決意旨足資參照。
三、本件公訴人認被告乙○○涉犯上揭罪嫌，無非以被告於偵查
    中之供述、證人甲○○、尤榮春、鄔賢俊於檢察官偵訊時之
    證述、遠傳電信公司門號0000000000號之申請人資料及通聯
    紀錄等件資為論據。訊據被告乙○○固坦承於前述時間隻身
    前往上址尋訪楊玉泓未遇，並與應門之甲○○在門口對話等
    情不諱，惟堅決否認有何恐嚇犯行，辯稱：甲○○向伊稱楊
    玉泓不在，經伊表達來意並撥打鄔賢俊之電話，由鄔賢俊向
    甲○○說明事情原委，之後伊即與甲○○在門口談話，並未
    對甲○○出言恐嚇等語。經查：
(一)告訴人甲○○固於檢察官偵訊時具結證稱：被告於前揭時間
    與另一男一女前來敲門稱欲找楊玉泓，伊將門略開表示楊玉
    泓不在，並欲關門，被告擋在門上不讓伊關，問伊知否楊玉
    泓與鄔賢俊間之事，伊將被告往外推，被告遂以腳踏入伊住
    處門檻內，對伊恫稱「妳信不信，我現在就強姦妳」，復要
    求伊以電話聯絡楊玉泓，但伊聯絡不上楊玉泓，後來被告拿
    出一疊資料給伊看，又打電話給鄔賢俊，由鄔賢俊與伊對話
    ，伊稱自己並非當事人，之後伊又與被告談話一段時間，被
    告即離去云云（見97年度偵字第25439號卷第101頁、第164
    頁），復於原審審理中結證稱：被告與一男一女來敲門，伊
    開門後見被告手拿一本資料，問伊知否楊玉泓與鄔賢俊間之
    案件，伊請被告直接找當事人談，轉身欲關門，被告立即將
    門擋住，並對伊稱「妳信不信，我現在就強姦妳」，伊被嚇
    到，被告便將門推開，隨後伊走進房間拿手機聯絡楊玉泓，
    但電話沒有通，伊走到客廳才看到被告已踩進門檻內，伊稱
    找不到楊玉泓並將被告推出去云云在卷（見原審卷第57頁反
    面至第58頁），然細酌證人甲○○之證述內容，其先於檢察
    官偵訊時指稱：伊欲關門遭被告阻擋，伊便將被告往外推，
    被告始踏入門內同時出言恫嚇，進而要求伊與楊玉泓聯絡云
    云，嗣於原審審理中則改稱：伊欲關門，被告立即將門推開
    對伊為上開言詞恫嚇，經伊入內撥打電話後步出客廳發現被
    告已踏入門內，伊便將被告推出門外云云，核其於原審審理
    中所為證言，不僅與前揭偵查中之證述互有歧異，且衡諸證
    人甲○○為一女子，於夜間在自身住處果遭陌生男子強行推
    開大門、出言恫嚇強姦而心生畏懼，何以仍顧慮不願驚動熟
    睡中之父親，未立即大聲向房內父親或鄰人求救，甚或撥打
    電話報警，反而逕自進入房內撥打電話聯絡楊玉泓？迨伊因
    無法聯絡上楊玉泓，返回客廳時後，又不畏先前被告之恐嚇
    ，將被告推出門外？況於被告在門口與證人甲○○談話期間
    ，甲○○之父尤榮春已起床並曾至客廳及前院查看，惟未見
    異狀，且甲○○當時亦未告知尤榮春遭被告恐嚇及被告強行
    推門入內等情，亦據證人甲○○、尤榮春於原審審理中證述
    明確（見原審卷第58頁、第59頁反面、第60頁），倘若被告
    確有以言語恐嚇甲○○、強行推門入內之舉，及與甲○○在
    門口推擠等情事，甲○○豈有刻意隱瞞上情，僅對尤榮春稱
    被告係來找楊玉泓的，尚與被告在大門處談話長達一小時之
    理？再者，證人甲○○於偵查中證稱：當時有去住家附近派
    出所報案做筆錄等語（見97年度偵字第25439號卷第163頁）
    ，證人楊玉泓亦於原審審理中證稱：事發隔日中午曾陪同甲
    ○○至臺北縣政府警察局新店分局雙城派出所備案及製作筆
    錄等語（見原審卷第61頁），惟經該分局回覆：經清查相關
    受理報案紀錄及電子紀錄系統，未有甲○○向該分局雙城派
    出所陳報遭恐嚇案之受理紀錄資料等語，有該分局98年5月4
    日北縣警店刑字第0980020732號函在卷可稽（見98年度偵字
    第8974號卷第10頁至第13頁），則證人甲○○及楊玉泓上開
    所述，亦無從佐證，而難信其為真實。綜觀證人甲○○前揭
    指證遭被告恐嚇之時點、情節已見瑕疵，而所指稱「妳信不
    信，我現在就強姦妳」等恫嚇言詞，與當時情狀又無何關連
    性，顯屬突兀，且證人甲○○對於被告恐嚇行為之反應，悖
    於常情，指稱當時有向警方報案做筆錄情節，亦與事實不符
    ，是證人甲○○之證述，尚難遽信。
(二)另證人尤榮春於檢察官偵訊時及原審審理中證述：伊當天本
    來在睡覺，因聽聞外面有吵雜聲音而至客廳查看，看到被告
    在門口與甲○○說話，甲○○叫被告小聲一點，之後他們就
    很小聲，不知道他們在說何事，也沒有聽到被告恐嚇甲○○
    ，伊問甲○○何事，甲○○只有回頭稱是要找楊玉泓的，沒
    有過來與伊交談，也沒有說其他話，因為伊在客廳沒有看到
    什麼，所以又到前院去外，伊見他們是在談事情，就又回房
    間睡覺，當晚11時許伊就自行開車前往屏東，一星期後伊北
    返才聽甲○○說遭人恐嚇之事等語（見98年度偵字第8974號
    卷第6頁，原審卷第59頁至第60頁反面），僅能證明被告當
    天有至上址與甲○○在門口交談之事實，而無法證明被告有
    何恐嚇犯行。而證人楊玉泓於前揭時並未在場，非親身見聞
    被告與甲○○之互動情形，於原審審理中所證述甲○○遭恐
    嚇情節，僅係轉述甲○○之陳述，自難採憑。此外，證人鄔
    賢俊於檢察官偵訊時之證述及被告所使用之遠傳電信公司門
    號0000000000號申請人資料及通聯紀錄，均只能證明被告於
    前揭時間至上址，期間並曾撥打電話與鄔賢俊等情，均不足
    作為補強證據以擔保證人甲○○上揭指訴屬實。
(三)從而，本件除證人甲○○之指訴外，既無其他補強證據足以
    擔保其指訴之真確性，誠難僅憑其上開指訴，輕率斷人於罪
    ，逕推認被告有何恐嚇犯行。是公訴人所提積極證據，猶不
    足為被告犯罪之證明，尚有合理懷疑之存在，依「罪證有疑
    ，利於被告」之證據法則，自不能以推測或擬制之方法，為
    被告有罪之認定。
四、綜上所述，經本院調查卷內證據，認為告訴人之指訴非無疵
    誤可指，復無補強證據以資擔保，是依公訴人所提證據，尚
    不足證明被告犯罪，仍有合理之可疑，不能僅以推測或擬制
    之方法，遽為被告有罪之認定。此外，復查無其他積極證據
    足以證明被告確有公訴人所指上開犯行，既不能證明被告犯
    罪，從而原審依上開前揭法條及判例意旨所示，判決被告無
    罪，經核並無違誤。檢察官上訴意旨猶執陳詞，並以本件並
    非甲○○主動向檢察官指訴被告恐嚇犯行，而係被動接受檢
    察官及法院傳喚及調查，且甲○○與被告素不相識，亦無宿
    怨，當難認甲○○有何故意渲染、誇大證述之動機云云，然
    本件係因被告乙○○受友人鄔賢俊之委託，欲與楊玉泓洽談
    有關鄔賢俊、楊玉泓間互控殺人未遂案件之和解事宜，乃前
    往楊玉泓住處尋找楊玉泓所延伸而出，審酌楊玉泓與被告及
    鄔賢俊間之對立關係，及甲○○身為楊玉泓之女友，則甲○
    ○有無企圖利用本案影響鄔賢俊與楊玉泓間互控殺人未遂案
    於訴訟上或和解上之發展，而為誇大渲染說詞或虛構不實情
    節，並非全然無疑，且本案亦無其他補強證據足資證明甲○
    ○證述之真實性，是檢察官據上理由提起上訴，仍認被告應
    成立恐嚇危害安全罪云云，為無理由，應予駁回。
據上論斷，應依刑事訴訟法第368條，判決如主文。
本案經檢察官楊秀蘭到庭執行職務。
中    華    民    國    99    年    5     月    27    日
                  刑事第十五庭審判長法  官  吳昭瑩
                                    法  官  賴邦元
                                    法  官  蘇隆惠
以上正本證明與原本無異。
不得上訴。
                                    書記官  楊妙恩
中    華    民    國    99    年    5     月    27    日

司法院資訊處製作；財團法人民間司法改革基金會備份。
